臺灣板橋地方法院刑事判決　　　　　　　96年度訴字第2128號
公　訴　人　臺灣板橋地方法院檢察署檢察官
被　　　告　甲○○
　　　　　　　　　　樓
　　　　　　　　　　（另案於臺灣臺北監獄臺北分監執行中）
上列被告因違反毒品危害防制條例案件，經檢察官提起公訴（96
年度毒偵字第946 號），本院於準備程序進行中，被告就被訴之
事實為有罪之陳述，經告知被告簡式審判程序之旨，並聽取當事
人之意見後，裁定進行簡式審判程序，判決如下：
    主  文
甲○○施用第一級毒品，累犯，處有期徒刑拾月。
    事  實
一、甲○○有違反槍砲彈藥刀械管制條例案件前科，其前於民國
    87年間曾因施用毒品案件，經本院於同年8 月28日以87年度
    毒聲字第1629號裁定送勒戒處所觀察、勒戒，認無繼續施用
    毒品傾向，於同年10月9 日釋放，於同年10月10日執行期滿
    ，經臺灣板橋地方法院檢察署檢察官於同年10月17日以87年
    度偵字第17516 號為不起訴處分確定，又於91年間因施用毒
    品案件，經本院於91年7 月18日以91年度毒聲字第2294號裁
    定送勒戒處所觀察、勒戒後，認有繼續施用傾向，經本院於
    91年8 月5 日以91年度毒聲字第2510號裁定令入戒治處所強
    制戒治，於92年8 月6 日戒治期滿執行完畢，案經檢察官據
    以起訴，經本院於91年11月11日以91年度訴字第1911號判處
    有期徒刑8 月，於91年12月5 日確定，於93年3 月31日因縮
    短刑期執行完畢，復於95年間因贓物案件，經本院於95年8
    月18日以95年度簡字第4974號判處拘役50日，於95年9 月25
    日確定，於95年11月22日易科罰金執行完畢，繼於95年間因
    違反毒品危害防制條例案件，經本院於95年9 月26日以95年
    度訴字第2292號判處有期徒刑1 年2 月，於95年10月23日確
    定，現於臺灣臺北監獄臺北分監執行中。其於前開強制戒治
    執行期滿後5 年內，再基於施用第一級毒品海洛因及第二級
    毒品甲基安非他命等犯意，於96年1 月21日下午2 時許，在
    臺北縣板橋市○○路202 巷13弄5 之2 號（起訴書誤載為4
    樓）其住處，將第一級毒品海洛因及第二級毒品甲基安非他
    命置於捲菸中，以點燃吸食之方式，同時施用第一級毒品海
    洛因與第二級毒品甲基安非他命1 次，旋於翌日下午1 時30
    分許，在上址，為警查獲，並扣得姓名、年籍不詳、綽號「
    捲毛」其成年男性友人所有之已吸食之捲菸4 支、第一級毒
    品海洛因1 包（淨重0.15公克、空包裝重0.23公克）、第二
    級毒品甲基安非他命2 包（淨重47公克）、第二級毒品大麻
    1 包（淨重0.07公克、空包裝重0.3 公克）、吸食器3 組、
    電子秤1 臺。
二、案經臺北縣政府警察局板橋分局報請臺灣板橋地方法院檢察
    署檢察官偵查起訴。
    理  由
一、程序部分：按除被告所犯為死刑、無期徒刑、最輕本刑為三
    年以上有期徒刑之罪或高等法院管轄第一審案件者外，於第
    一次審判期日前之準備程序進行中，被告先就被訴事實為有
    罪之陳述時，審判長得告知被告簡式審判程序之旨，並聽取
    當事人、代理人、辯護人及輔佐人之意見後，裁定進行簡式
    審判程序，刑事訴訟法第273 條之1 第1 項定有明文。經核
    ，本件被告甲○○所犯係死刑、無期徒刑、最輕本刑為三年
    以上有期徒刑以外之罪，其於準備程序中就被訴事實為有罪
    之陳述，經法官告知簡式審判程序之旨，並聽取公訴人、被
    告之意見後，本院爰依首揭規定，合議裁定由受命法官獨任
    進行簡式審判程序，合先敘明。
二、訊據被告坦承前揭犯罪事實不諱，又其於為警查獲後，於同
    日下午3 時20分許，經警採集尿液檢體，送由臺灣檢驗科技
    股份有限公司以酵素免疫分析法初步檢驗，呈鴉片類及安非
    他命類陽性反應，復經氣相層析質譜儀確認，亦有嗎啡（61
    45ng/ml） 、可待因（1402ng/ml） 、安非他命（31086ng/
    ml）、甲基安非他命（4245ng/ ml）等陽性反應，有該公司
    96年2 月7 日濫用藥物尿液檢驗報告附卷得佐。按海洛因經
    注射或吸入人體後，約百分之80於24小時內自尿中排出，一
    般而言，尿液中能否驗出嗎啡陽性反應與其投與量、投與途
    徑、採尿時間、個人體質及檢測方法之靈敏度有關，國外曾
    有文獻報導注射6 毫克之海洛因鹽酸鹽，其代謝物嗎啡之平
    均可檢出時限約為26小時，業經行政院衛生署藥物食品檢驗
    局於81年9 月8 日以藥檢1 字第811488 5號函述綦詳；又甲
    基安非他命經口服投與後約百分之70於24小時內自尿中排出
    ，約百分之90於96小時內自尿中排出，由於甲基安非他命成
    分之檢出與其投與方式、投與量、個人體質、採尿時間與檢
    測儀器之精密度等諸多因素有關，因此僅憑尿液中呈甲基安
    非他命陽性反應，並無法確實推算吸食時間距採集時間之長
    短，惟依上述資料推斷，最長可能不會超過4 日，亦有行政
    院衛生署藥物食品檢驗局81年2 月8 日（81）藥檢1 字第00
    1156號函可按。查目前之尿液檢體毒品反應鑑驗方法，以氣
    相層析質譜儀分析法最為精確，並可排除服用藥物導致毒品
    偽陽性反應之可能性，再參諸海洛因係嗎啡經化學合成之半
    人工合成品，其毒性倍於嗎啡，其施打或吸食後，經人體代
    謝作用而分解成毒性較低之嗎啡，而於尿液中被檢測出，故
    吸食或施打海洛因或嗎啡在尿液中均以嗎啡形態被檢測出，
    此為本院職務上已知之事實，並經行政院衛生署藥物食品檢
    驗局上揭函文敘明無誤，且觀以目前一般常見施用之第一級
    毒品為海洛因，甚少或甚至未見有施用鴉片或嗎啡者，足徵
    被告施用之第一級毒品應為海洛因，堪為認定。茲本件被告
    尿液檢體經以氣相層析質譜儀分析法確認，鑑出被告尿液確
    有嗎啡及甲基安非他命等陽性反應，是可確信被告於採集尿
    液檢體前約分別於26小時、96小時內扣除為警查獲後被告不
    可能施用毒品期間內之某時，確曾施用第一級毒品海洛因及
    第二級毒品甲基安非他命之行為。此外，尚有扣押物品照片
    、扣押物品目錄表、扣押物品清單等存卷得憑。承上所述，
    被告之前揭自白，應合於事實。
三、查被告前於87年間曾因施用毒品案件，經本院於同年8 月28
    日以87年度毒聲字第1629號裁定送勒戒處所觀察、勒戒，認
    無繼續施用毒品傾向，於同年10月9 日釋放，於同年10月10
    日執行期滿，經臺灣板橋地方法院檢察署檢察官於同年10月
    17日以87年度偵字第17516 號為不起訴處分確定，又於91年
    間因施用毒品案件，經本院於91年7 月18日以91年度毒聲字
    第2294號裁定送勒戒處所觀察、勒戒後，認有繼續施用傾向
    ，經本院於91年8 月5 日以91年度毒聲字第2510號裁定令入
    戒治處所強制戒治，於92年8 月6 日戒治期滿執行完畢，有
    臺灣高等法院被告前案紀錄表在卷可徵。綜上所見，本件被
    告施用前述毒品之犯行，事證業臻明確，堪予認定，應依法
    論科。
四、核被告施用第一級毒品海洛因之行為，係犯毒品危害防制條
    例第10條第1 項之施用第一級毒品罪；又其施用第二級毒品
    甲基安非他命之行為，則犯同條第2 項之施用第二級毒品罪
    。其施用前述毒品，衡情，應分別有持有各該毒品之行為，
    惟此持有之低度犯行，當各為其施用之高度行為所吸收，均
    不另論罪。查其於91年間因違反毒品危害防制條例案件，經
    本院於91年11月11日以91年度訴字第1911號判處有期徒刑8
    月，於91年12月5 日確定，於93年3 月31日因縮短刑期執行
    完畢，復有前述被告前案紀錄表可徵，其於徒刑執行完畢後
    5 年內，再故意犯本件有期徒刑以上之罪，是屬累犯，應依
    刑法第47條第1 項規定，加重其刑。其係以一行為同時觸犯
    上開2 罪名，故為想像競合犯，應依刑法55條前段規定，從
    一情節較重之施用第一級毒品罪處斷。本院審酌其有前述其
    他犯罪紀錄，可見其素行欠佳，又其於受觀察、勒戒及強制
    戒治後，猶另萌施用毒品之犯意，再犯本罪，顯見其戒除毒
    癮之意志薄弱，且未衷心悛悔，漠視法令之禁制，恣意濫用
    藥品，其行為甚為可訾，及施用毒品祗係戕害其自己身心，
    並無加害他人，兼衡其本件施用毒品種類、次數、犯罪動機
    、目的、手段、犯後態度等一切情狀，爰量處如主文所示之
    刑。至扣案之已吸食捲菸4 支，固為被告施用上揭毒品之工
    具，然該物係綽號「捲毛」之被告友人所有，又扣案之第一
    級毒品海洛因1 包（淨重0.15公克、空包裝重0.23公克）、
    第二級毒品甲基安非他命2 包（淨重47公克）、第二級毒品
    大麻1 包（淨重0.07公克、空包裝重0.3 公克）、吸食器3
    組、電子秤1 臺，亦係上開「捲毛」之男子所有，且與被告
    施用前開毒品無關等節，並據被告供明在卷，是均不併為沒
    收銷燬或沒收之宣告，附此敘明。
據上論斷，應依刑事訴訟法第273 條之1 第1 項、第299 條第1
項前段，毒品危害防制條例第10條第1 項、第2 項，刑法第11條
前段、第47條第1 項、第55條，判決如主文。
本案經檢察官馬凱蕙到庭執行職務。
中　　華　　民　　國　　96　　年　　7 　　月　　12　　日
                  刑事第十四庭  法  官  朱敏賢
上正本證明與原本無異。
如不服本判決，應於判決送達後10日內，向本院提出上訴狀。
                                書記官  郭勝華
中　　華　　民　　國　　96　　年　　7 　　月　　12　　日
附錄本案論罪科刑法條：
毒品危害防制條例第10條：
施用第一級毒品者，處六月以上五年以下有期徒刑。
施用第二級毒品者，處三年以下有期徒刑。
